【裁判字號】    89,上訴,1434
【裁判日期】    890913
【裁判案由】    懲治盜匪條例
【裁判全文】
臺灣高等法院高雄分院刑事判決                  八十九年度上訴字第一四三四號
    上  訴  人  丙○○
    即  被  告
    指定辯護人  本院公設辯護人  李佩娟
右上訴人因違反懲治匪條例案件，不服臺灣屏東地方法院八十九年度訴字第三六０
號中華民國八十九年九月十三日第一審判決（起訴案號：臺灣屏東地方法院檢察署八
十九年度偵字第三一八四號），提起上訴，本院判決如左：
      主  文
原判決撤銷。
丙○○連續意圖為自己不法所有，以強暴、脅迫，致使不能抗拒，而取他人之物，累
犯，處有期徒刑拾年。
      事  實
一  丙○○曾有二次竊盜及一次違反麻醉藥品管理條例前科，最後一次於八十七年間
    ，因偽造文書罪，經臺灣屏東地方法院於八十八年二月二十二日以該院八十八年
    度屏簡字第四號判處有期徒刑二月，如易科罰金以三百元折算一日，於八十八年
    三月二十四日確定，於八十八年八月二十四日執行完畢；猶不知悔改，基於意圖
    為自己不法所有強盜之概括犯意，而連續於下列時、地以強暴手段，致使丁○○
    、乙○○、甲○○等人不能抗拒而強盜他人財物多次，其情形如下：（一）丙○○於八十九年五月十六日上午七時二十分許，騎乘ＰＬＫ－八六六號機車，在屏
    東縣內埔鄉○○村○○路約二百公尺處，見丁○○騎乘腳踏車行經該處，即意圖
    為自己不法所有，以腳踢倒丁○○之腳踏車，並強拉丁○○且以外套朦勒住丁○○為強暴手段，致使丁○○不能抗拒，丙○○正欲強盜丁○○之財物，嗣因丁○○大聲呼救並咬丙○○之手部，丙○○放鬆，丁○○乃乘隙逃脫，致丙○○強盜
    財物未能得逞。（二）丙○○於八十九年五月十七日下午九時三十分許，騎乘Ｐ
    ＬＫ－八六六號機車，在屏東縣長治鄉中央電台附近產業道路，見乙○○騎乘機
    車行經該處，乃承前之強盜概括犯意，偽以向乙○○問路，乙○○見狀心有疑慮
    欲加速離去，丙○○旋即以將乙○○人車推倒之方式，而強盜取得乙○○如附表
    編號一之財物紅色背包一只，復以手抓乙○○衣領之方式，均致使乙○○不能抗
    拒，再接續強盜得乙○○所有如附表所示編號一之財物皮包一只（以上紅色背包
    、皮包各一只內含如附表編號一號所示所得財物欄所載之物品），得手後將新臺
    幣及美金供己花用殆盡。（三）丙○○於八十九年五月十八日下午八時許，騎乘
    ＰＬＫ－八六六號機車，在屏東縣長治鄉○○村○○路農場產業道路上，見甲○○騎乘機車行經該地，乃承前強盜概括犯意，大聲嚇令甲○○下車，致甲○○受
    驚而跌坐於地，旋甲○○見狀逃跑，丙○○乃緊追於後，並嚇稱：「你為什麼要
    跑，要讓你死」之方式脅迫甲○○，嗣甲○○跌落於路旁之鳳梨園內，丙○○復
    以將甲○○拉起並以手勒住甲○○脖子之強暴方式，強盜取得甲○○所有如附表
    編號二之背包一只（內含如附表編號二號所示所得財物欄所載之物品）。得手後
    將新臺幣供己花用殆盡，將行動電話一支寄放於不知情之友人家中。嗣於八十九
    年五月二十四日上午十一時二十分許，為警在屏東縣崁頂鄉○○路上循線查獲，
    丙○○並帶同警方起出紅色背包一個、紅色夾克一件、原子筆四支、尺一支及立
    可白一瓶（業經乙○○取回）及行動電話一支（業經甲○○取回）。
二、案經屏東縣警察局內埔分局報請臺灣屏東地方法院檢察署檢察官偵查起訴。
     理  由
一、訊據上訴人即被告矢口否認有事實欄一所載（一）、（二）、（三）之強犯行
    ，辯稱：伊固有搶丁○○，但是丁○○的車子是伊在拉袋子時擦撞倒地的，伊亦
    未曾用外套蒙住丁○○的眼睛，她有用嘴咬伊之手，這次伊未搶到東西；伊亦有
    搶乙○○，搶到如附表編號一號所示之物，但伊沒有推倒她，是伊叫她停住問路
    ，她自己就嚇到自己跌倒的，伊沒有抓她的衣領；伊亦有搶甲○○之東西，也有
    追她，但伊沒有叫她下車，伊沒有恐嚇稱：「妳為什麼要跑，要讓妳死」的話，
    是因為她背包背著東西，伊才追她云云。惟查：被告對於事實欄一所載（一）、
    （二）之強犯行，業據被告於警訊及第一次偵查時供承不諱（見警卷八十九年
    五月二十四日警訊筆錄暨偵查卷第九頁正、反面、第十頁，八十九年五月二十四
    日筆錄），且右揭事實業據被害人丁○○、乙○○迭於警訊、原審審理中、甲○○於警訊、原審審理暨本院調查時均陳述在卷，且互核大致相符（以上見上開被
    害人八十九年五月二十四日警訊筆錄、原審卷八十九年七月十一日、同年月二十
    日、同年八月八日筆錄、本院卷八十九年十一月三日筆錄）。再被害人丁○○陳
    稱：「後來被告就用夾克蓋住我又勒我」等語；被害人乙○○陳稱：「我就加油
    快走，他就趕上來把我人和車推倒，然後搶了我的包包，然後抓我衣領罵我三字
    經，因為我機車倒了，他本來要走了，看到地上有一個包包他又回頭來搶走再跑
    掉」、「我當時嚇壞了，根本無法反抗」等語；被害人甲○○陳稱：「他很大聲
    的叫我下車所以跌倒」、「他就騎機車追著我，他用台語說你為什麼要跑，要讓
    你死，我就害怕就往鳳梨園跑，結果就跌倒在鳳梨園裡，他又停下摩托車用左手
    勒住把我拖上來，還一直說我為什麼要跑要讓我死，我就一直掙扎，那時他已經
    上車了，但是我還是一直掙扎，後來他就突然搶了我的背包就走了」等語。顯然
    就事實欄一（一）部分，被告確曾強拉丁○○，並用外套朦住並勒住丁○○之手
    段施以強暴，其手段自已足使被害人丁○○身體上處於不能抗拒之狀態無疑；就
    事實欄一（二）之部分，被告係以將乙○○人車推倒，復接續以手抓乙○○衣領
    之方式乙○○施以強暴，則其手段亦足使被害人身體上或精神上處於不能抗拒之
    狀態無疑；就事實欄一（三）部分，被告係以嚇令甲○○下車並緊追於後，又嚇
    稱：「你為什麼要跑，要讓你死」之方式威嚇甲○○，復以將甲○○拉起並以手
    勒住甲○○之方式施以強暴，則其手段上自足使使被害人身體上或精神上處於不
    能抗拒之狀態，亦已無疑義。復參以被告丙○○身型壯碩，而被害人等三人均係
    婦女，益見被告之所施用之暴力手段，客觀上均已達足致使人不能抗拒之強暴程
    度。況就事實欄一（三）部分被告不僅並非乘被害人甲○○不備之際強取財物，
    且係依上述被告所施用之暴力手段，亦核與搶奪之際所不免之暴行（例如搶奪行
    人致行人跌擦於地受傷）之情形有間，是難足為被告僅係搶奪犯行之認定。此外
    並有贓物保領結三紙在卷足憑。綜上所述，被告所辯純係嗣後卸責之詞不足為採
    ，其犯行堪以認定。
二、按搶奪與強盜雖同具不法得財之意思，然搶奪僅係乘人不備公然掠取，若施用強
    暴脅迫或他法，使被害人身體上或精神上處於不能抗拒之狀態而而取其財物，或
    令其交付者，則為強盜（最高法院二十年度非字第一七三號判例參照）。又以威
    嚇方法使人交付財物之強盜罪與恐嚇罪之區別，係以對於被害人施用威嚇程度為
    標準。如其程度足以壓抑被害人之意思自由，至使不能抗拒而為財物之交付者，
    即屬強盜罪（最高法院七十六年度台上字第一九八九號判決參照）。被告上開行
    為已足以壓抑被害人之意思自由，核被告丙○○所為前揭事實欄一（二）、（三
    ）所載之犯行，係犯懲治盜匪條例第五條第一項第一款之盜匪罪，其對事實欄一
    （一）所載對丁○○搶劫未得逞，則犯同條例第五條第二項、第一項第一款之盜
    匪未遂罪。被告對各被害人所犯前揭盜匪罪既遂、未遂罪，時間緊接而犯罪構成
    要件相同，顯係基於概括犯意為之，為連續犯，應從一之盜匪既遂罪論處，並就
    法定刑無期徒刑部分依法不得加重其刑。被告丙○○曾有二次竊盜及一次違反麻
    醉藥品管理條例前科，最後一次於八十七年間，因偽造文書罪，經臺灣屏東地方
    法院於八十八年二月二十二日以該院八十八年度屏簡字第四號判處有期徒刑二月
    ，如易科罰金以三百元折算一日，於八十八年三月二十四日確定，於八十八年八
    月二十四日執行完畢，有臺灣高等法院被告全國前案紀錄表一紙在卷可按，被告
    於有期徒刑之執行完畢後，五年內再犯本件有期徒刑以上之罪，為累犯，其法定
    本刑無期徒刑部分依法不得加重其刑。
三、原審對被告予以論罪科刑，固非無據，惟查：被告於事實欄一（三）部分，對甲○○先恐嚇稱：「你為什麼要跑，要讓你死」，嗣復將甲○○拉起並以手勒住甲○○脖子，顯然係對甲○○於該次之強劫行為，同時施以強暴、脅迫，應認被告
    同時有施強暴、脅迫之行為，原審僅認被告施以強暴，未說明有脅迫之行為，自
    有違誤。被告空言否認，提起上訴，指摘原判決不當，固無理由；惟原判決既有
    上述之可議，自應由本院撤銷改判。爰審酌被告自八十二年起即有二次竊盜、一
    次違反麻醉藥品管理條例、一次偽造文書犯行，足見其素行不佳，犯後復未能坦
    承全部犯行未見悔意，及其對獨行之女性施強暴對被害人所造成之損害及對社會
    秩序之危害非輕，惟其犯罪手段未持工具尚非兇殘且所得財物不多，犯後復能配
    合尋回盜匪所得之財物等一切情狀，量處如主文第二項所示之刑。至被告盜匪所
    得財物除紅色背包一個、紅色夾克一件、原子筆四支、尺一支及立可白一瓶業經
    被害人乙○○領回；行動電話一支業經被害人甲○○領回外，其餘之物現金業據
    被告花用完盡及丟棄滅失而不存在，業據被告供陳在卷，復查無其他積極證據足
    以認被告盜匪所得之上開財物尚未滅失；且其盜匪所得之現金非鉅，況被告經警
    帶同亦僅尋得前揭經被害人領回之物而已，是該等財物已難認尚屬存在，自無法
    諭知發還被害人，附此說明。
據上論斷，應依刑事訴訟法第三百六十九條第一項前段、第三百六十四條、第二百九
十九條第一項前段、懲治盜匪條例第五條第一項第一款、第八條、刑法第五十六條、
第四十七條，判決如主文。
中      華      民      國    八十九    年     十一     月     三十     日
                                  臺灣高等法院高雄分院刑事第五庭
                                      審判長  法  官
                                              法  官
                                              法  官
得於十日內上訴
附錄：本判決論罪科刑法條：
懲治盜匪條例第五條
(普通盜匪罪)
有左列行為之一者，處無期徒刑或七年以上有期徒刑：
一  意圖為自己或第三人不法所有，以強暴、脅迫、藥劑、催眠術或他法
    ，致使不能抗拒而取他人之物或使其交付者。
二  發掘墳墓而盜取殮物者。
三  藏匿或包庇盜匪者。
前項第一款之未遂犯罰之。
預備犯第一項第一款之罪者，處一年以下有期徒刑。
 附表：
┌──┬────┬──────────────────────┐
│編號│被害人  │所得財物                                    │
│    │        │                                            │
├──┼────┼──────────────────────┤
│一  │乙○○  │紅色背包一只（內有英文課本、字典、眼鏡、計算│
│    │        │機、筆、尺、立可白等物）；皮包一只（內有提款│
│    │        │卡、信用卡、印章、美金二百元、新台幣五千元等│
│    │        │物）；紅色夾克一件。                        │
├──┼────┼──────────────────────┤
│二  │甲○○  │背包一只（內有新台幣六百元、行動電話一支、身│
│    │        │分證、健保卡、信用卡等物）                  │
└──┴────┴──────────────────────┘


司法院資訊處製作；財團法人民間司法改革基金會備份。
